---
title: "USAirports"
output: html_notebook
---

Escoge una gráfica de tu interés (por ejemplo de moviegalaxies,
o alguna del paquete *igraph*). 

 - ¿Cuáles son los nodos más importantes? Considera betweeness, closeness,
 centralidad de eigenvector.
 - Grafica (ggraph o visNetwork) usando una algoritmo de fuerza y mostrando con tamaño y/o color las importancias. Si tu gráfica es muy grande puedes exportar a *gml* para utilizar Gephi (ver notas).

Por ejemplo:

Si consideramos los datos USairports del paquete *igraphdata*,
donde los nodos son aeropuertos y las aristas indican si hubo
vuelos entre los dos aeropuertos (el peso es el número de vuelos).

```{r}
#install.packages("igraphdata")
library(tidyverse)
library(tidygraph)
library(ggraph)
library(igraphdata)
data(USairports)
componentes <- igraph::decompose(USairports)
componente_grande <- componentes[[1]]
airports <- componente_grande %>% as_tbl_graph() %>%
  activate(edges) %>% 
  mutate(weights = 1) %>% 
  activate(nodes) %>% 
  mutate(importancia = centrality_betweenness())
```


```{r}
nodos_imp <- airports %>% activate(nodes) %>% as_tibble() %>%
    arrange(desc(importancia))
nodos_imp
qplot(pull(nodos_imp, importancia))
```

```{r, fig.width = 12, fig.height = 12}
ggraph(airports, layout = 'nicely') +
  geom_edge_link(alpha=0.2) +
  geom_node_point(aes(size = importancia, colour = importancia)) +
  geom_node_text(aes(label = name), nudge_y = 0.2, size=1) +
  theme_graph(base_family = 'sans')
```

