---
title: "Modelos de lenguaje"
output: html_document
---

1. (De nuestra referencia de Jurafsky). Considera el siguiente corpus:
<s> I am Sam </s>
<s> Sam I am </s>
<s> I am Sam </s>
<s> I do not like green eggs and Sam </s>

Con este corpus, 

- Usa un modelo de unigramas para calcular $P(Sam)$. Recuerda contar los <s> y </s> como tokens.

- Usa un modelo de bigramas para calcular $P(Sam | am)$ y
$P(I | <s>)$. 

**Solución**: No hacemos ninguna modificación (ya están los comienzos
y finales de oración)

```{r}
library(tidytext)
textos <- c("_s_ I am Sam _ss_", "_s_ Sam I am _ss_",
           "_s_ I am Sam _ss_","_s_ I do not like green eggs and Sam _ss_" )
textos_tbl <- tibble(id = 1:4, txt = textos)
bigramas <- textos_tbl %>% unnest_tokens(bigrama, txt, token = "ngrams", n = 2, to_lower=FALSE)
unigramas <- textos_tbl %>% unnest_tokens(unigrama, txt, token = "ngrams", n = 1, to_lower = FALSE)
unigramas
```

```{r}
conteo_bi <- bigramas %>% group_by(bigrama) %>% tally()
conteo_uni <- unigramas %>% group_by(unigrama) %>% tally() 
# tamaño de vocabulario
V <- conteo_uni %>% nrow()
```

De aquí vemos que $P(Sam)$ es 4/11:
```{r}
conteo_uni %>% filter(unigrama=="Sam") %>% pull(n)
V
```


Para $P(Sam|am)$ hacemos:

```{r}
n_sam_am <- conteo_bi %>% filter(bigrama == "am Sam") %>% pull(n)
n_sam_am
n_sam <- conteo_uni %>% filter(unigrama=="Sam") %>% pull(n)
n_sam_am / n_sam
```


2. Usando los datos de clase (notas de periódico), 
calcula las log probabilidades de las siguientes frases bajo los modelos
de unigramas, bigramas y trigramas:

- El presidente dijo que sí.
- El dijo presidente que sí.
- El presidente dijo algo extraño.

Explica para qué modelos obtienes NA para la segunda frase. ¿Por qué crees que pasa eso?  Para la tercera frase, ¿qué modelos devuelven NA? ¿Por qué?

*Nota*: corre el código de las notas hasta la línea 600

```{r}
textos <- c("El presidente dijo que sí.", "El dijo presidente que sí.",
            "El presidente dijo algo extraño.")
# nota: toda la normalización se hace dentro de log_prob, incluyendo
# sustitución de palabras nuevas.
log_prob(textos, n_gramas_u, n = 1, vocab_env = vocab_env)
log_prob(textos, n_gramas_u, n = 2, vocab_env = vocab_env)
log_prob(textos, n_gramas_u, n = 3, vocab_env = vocab_env)
```



