---
title: "Recomendación para datos de movielens"
output: html_document
---

```{r setup, include=FALSE}
knitr::opts_chunk$set(echo = TRUE)
```

## 1. Preparación

Consideramos el conjunto chico de calificaciones de películas de 
[MovieLens](https://grouplens.org/datasets/movielens/). Son unas 100 mil
evaluaciones de 610 usuarios sobre 9 mil películas.

```{r}
library(tidyverse)
movies <- read_csv("../../datos/ml-latest-small/movies.csv")
ratings <- read_csv("../../datos/ml-latest-small/ratings.csv")
```

```{r}
nrow(ratings)
resumen <- ratings %>% group_by(userId) %>% summarise(num_ratings = length(rating)) 
quantile(resumen$num_ratings)
```
```{r}
movies
```


Seleccionamos usuarios de validación

```{r}
set.seed(5512)
# seleccionar usuarios de validación, 300 de 600
user_id_valid <- ratings$userId %>% unique %>% sample(size = 300)
```

Y seleccionamos el 20\% de las últimas evaluaciones de estos usuarios:

```{r}
validacion <- ratings %>% filter(userId %in% user_id_valid) %>% 
  group_by(userId) %>% 
  mutate(rank = rank(timestamp, ties.method = "random") / length(timestamp)) %>% 
  filter(rank >= 0.8)
nrow(validacion)
```  

```{r}
entrena <- ratings %>% anti_join(validacion)
nrow(entrena)
```

**Pregunta**: ¿cuáles son las mejores películas mejores evaluadas? Reporta la
media y el número de evaluaciones. Recuerda filtrar por películas que han sido
poco vistas. Describe la distribución de número de evaluaciones por usuario (usa
cuantiles o un histograma, por ejemplo). ¿Cuántas evaluaciones hizo el usuario
con menos evaluaciones?

**Pregunta**: explica el proceso de selección de la muestra de validación para
este ejemplo (ojo: utiliza el timestamp de la calificación).

## 2. Evaluación de modelo de referencia

```{r}
pelis_medias <- entrena %>% group_by(movieId) %>% 
  summarise(media_peli = mean(rating), num_eval = length(rating))
usuarios_medias <- entrena %>% group_by(userId) %>% summarise(media_usuario = mean(rating))
media_gral <- mean(entrena$rating)
```


```{r}
entrena_ref <- entrena %>% ungroup %>% 
  left_join(pelis_medias) %>% 
  left_join(usuarios_medias) %>% 
  mutate(pred = media_peli + (media_usuario - media_gral)) %>% 
  mutate(pred = ifelse(is.na(pred), media_gral, pred)) %>% 
  mutate(rating_c = rating - pred)
valida_ref <- validacion %>% ungroup %>% 
  left_join(pelis_medias) %>% 
  left_join(usuarios_medias) %>% 
  mutate(pred = media_peli + (media_usuario - media_gral)) %>% 
  mutate(pred = ifelse(is.na(pred), media_gral, pred))
```

**Pregunta**: Calcula la raíz del error cuadrático medio del modelo de referencia
(entrenamiento y validación).

```{r}
# aquí tu código
```

## 3. Mínimos cuadrados alternados

Ahora probamos mínimos cuadrados alternados con 2 factores latentes

```{r}
library(sparklyr)
sc <- spark_connect(master = "local")
spark_set_checkpoint_dir(sc, './checkpoint')
```

En este ejemplo, ajustamos por media de películas y usuarios antes
de correr le modelo:


```{r}
entrena_tbl <- copy_to(sc, entrena_ref, overwrite = T)
valida_tbl <- copy_to(sc, valida_ref, overwrite = T)
```

Rellena los nombres de las variables, 

```{r}
# rellena valores (usa rango 2 al principio)
modelo <- ml_als(entrena_tbl, 
              rating_col = 
              user_col = 
              item_col = 
              rank = , reg_param = 0.1,
              checkpoint_interval = 5,
              max_iter = 50)
```

Calcula predicciones y coléctalas al ambiente de R:

```{r}
preds <- sdf_predict(valida_tbl, modelo) %>% collect() %>% 
  mutate(final_pred = pred + prediction)
preds_entrena <- sdf_predict(entrena_tbl, modelo) %>% collect() %>% 
  mutate(final_pred = pred + prediction)
```

**Pregunta** Explica por qué el cálculo de *final_pred*. Calcula el error de entrenamiento y validación para este modelo.

```{r}
# aquí tu código
```

** Pregunta**: Según los resultados que obtuviste en la pregunta anterior, intenta
incrementar o decrementar la regularización. Reporta error de entrenamiento y validación.

**Pregunta** (opcional): cambia el número de factores y afina la regularización para mejorar
los resultados del inciso anterior.

**Pregunta** (opcional): usa el conjunto de datos más grande en la liga de arriba, si quieres
obtener mejores resultados.
