---
title: "Ejercicio de tragamonedas"
output: html_document
---

Considera un tragamonedas, donde cada brazo tiene una distribución
Poisson de recompensas con parámetros
$$\lambda = (8, 9, 5, 3, 2)$$

1. Simula una corrida del tragamonedas usando el algoritmo e-miope,
con $\epsilon = 0.2$ y número de corridas
$n = 500$. Al final de la corrida, ¿cuántas veces jalaste
cada palanca? ¿Cuál es la recompensa total durante el experimento?

Usa el siguiente código copiado de la clase:

```{r}
library(tidyverse)
crear_maquina_poisson <- function(lambda){
  # utilizamos recompensas poisson con distintas medias lambda
  n_brazos <- length(lambda)
  simular_maquina <- function(brazo){
      rpois(1, lambda = lambda[brazo])
  }
  simular_maquina
}
```

```{r}
lambda <- c(8, 9, 7, 5, 2)
sim <- crear_maquina_poisson(lambda = lambda)
```

```{r}
crear_epsilon_miope <- function(epsilon, inicial = 1, sim_fun){
  n_brazos <- environment(sim_fun)$n_brazos
  conteos <- rep(0, n_brazos)
  iteracion <- 0
  #recompensas <- vector("list", n_brazos)
  sumas <- rep(0, n_brazos)
  S <- rep(0, n_brazos)
  mejor <- inicial
  epsilon <- epsilon
  fun <- function(){
    if(runif(1) <= epsilon){
      #explorar
      brazo <- sample.int(n_brazos, 1)
    } else {
      #explotar
      brazo <- mejor
    }
    sim <- sim_fun(brazo)
    #recompensas[[brazo]] <<- c(recompensas[[brazo]], sim)
    media_ant <- ifelse(conteos[brazo] > 0, sumas[brazo] / conteos[brazo], 0)
    conteos[brazo] <<- conteos[brazo] + 1
    sumas[brazo] <<- sumas[brazo] + sim
    media <- sumas[brazo] / conteos[brazo]
    S[brazo] <<- S[brazo] + (sim - media_ant)*(sim - media)
    mejor <<- which.max(sumas /conteos)
    iteracion <<- iteracion + 1
    estado <- data_frame(n = iteracion,
                         brazo = 1:n_brazos,
                         conteo = conteos,
                         suma = sumas, 
                         media = sumas / conteos,
                         ee = sqrt(S / conteos)/sqrt(conteos))
    return(estado)
  }
  fun
}
```

```{r}
e_miope <- crear_epsilon_miope(epsilon = 0.2, inicial = 1, 
                               sim_fun = sim)
df_iteraciones <- lapply(1:500, function(i){
  e_miope()
}) %>% bind_rows %>% as_tibble()
ultima <- filter(df_iteraciones, n == 500)
ultima
sum(ultima %>% pull(suma))
```


2. Ahora utiliza un tragamonedas bayesiano para repetir este experimento.
Tips:

- Uitliza como iniciales distribuciones exponenciales (que son gamma) con
media 5 ($\lambda = 1/5)$. Por ejemplo, esto coincide con el escenario
de que en un porcentaje alto de los casos el retorno promedio que esperamos
es menor a 10 unidades, y que en más de la mitad de los casos el retorno es 3-4 unidades.

- Utiliza el hecho de que si la inicial es exponencial con
parámetro $\lambda$, las observaciones tienen distribución poisson, y observamos una suma de retornos igual a $S$ en $n$ pruebas,
entonces la posterior tiene distribución gamma
con parámetros $\alpha = S + 1$ y $\beta= \lambda + n$. La puedes simular, por ejemplo,
con:
```{r}
n <- 10 # 10 pruebas
suma <- 23 # suma de observaciones (retornos)
media <- 23/10
lambda_1 <- 1/5
media
# posterior
qplot(rgamma(1000, suma + 1, n + lambda_1)) +
  geom_vline(xintercept = media, colour = "red")
```


- Usa el ejemplo que vimos en clase y sustituye las distribuciones correctas. Solo 
tienes que cambiar tres líneas del código que usamos para el caso bernoulli 
(donde aparece rbeta).

```{r}
crear_bayesiano <- function(sim_fun, num_sims = 1000, a = 1, b = 1){
  n_brazos <- environment(sim_fun)$n_brazos
  conteos <- rep(0, n_brazos)
  sumas <- rep(0, n_brazos)
  iteracion <- 0
  fun <- function(){
    sims_post <- tibble(brazos = 1:n_brazos,
                       conteos = conteos,
                       sumas = sumas) %>% 
      mutate(sims = map2(conteos, sumas,
          function(n, y){
            tibble(sim_no = 1:num_sims, 
                   valor = rgamma(num_sims, y + 1, n + 1/5))
          })) %>% 
      select(brazos, sims) %>% unnest %>% 
      group_by(sim_no) %>% 
      filter(valor == max(valor))
    pesos <- tibble(brazos = 1:n_brazos)  
    resumen <- sims_post %>% ungroup() %>% select(brazos) %>%
      group_by(brazos) %>% 
      summarise(prop = n() / num_sims) 
    pesos <- pesos %>% left_join(resumen, by = "brazos") %>% 
      mutate(prop = ifelse(is.na(prop), 0, prop))
    brazo <- sample(pesos$brazos, 1, prob = pesos$prop)  
    sim <- sim_fun(brazo)
    iteracion <<- iteracion + 1
    conteos[brazo] <<- conteos[brazo] + 1
    sumas[brazo] <<- sumas[brazo] + sim
    estado <- data_frame(n = iteracion,
                         brazo = 1:n_brazos,
                         conteo = conteos,
                         suma = sumas) %>% 
      mutate(inf = map2_dbl(conteo, suma, function(n, y){
        qgamma(0.05, y + 1, n + 1/5)
      })) %>% 
      mutate(sup = map2_dbl(conteo, suma, function(n, y){
        qgamma(0.95, y + 1, n + 1/5)
      }))
    estado
  }
  fun
}
```

```{r}
bayesiano <- crear_bayesiano(sim_fun = sim)
df_iteraciones_b <- lapply(1:500, function(i){
  bayesiano()
}) %>% bind_rows %>% as_tibble()
tail(df_iteraciones_b)
ultima <- filter(df_iteraciones_b, n == 500)
ultima
sum(ultima %>% pull(suma))
```

```{r}
ggplot(df_iteraciones_b, aes(x = n, ymin = inf, ymax = sup)) +
  geom_ribbon(alpha = 0.2) + facet_wrap(~brazo) +
  geom_hline(data = tibble(brazo = 1:length(lambda), prob = lambda),
             aes(yintercept = prob), linetype = "dotted", colour = "gray10") +
  geom_hline(aes(yintercept = max(lambda)), colour = "red", 
             linetype = "dotted")
```