#Similitud y minhashing


En la primera parte del curso tratamos un problema fundamental en varias tareas de minería de datos: ¿cómo medir similitud, y cómo encontrar vecinos cercanos en un conjunto de datos?

Algunos ejemplos son:

- Encontrar documentos similares en una colección de documentos (este es el que vamos a tratar más). Esto puede servir para detectar
plagio, deduplicar noticias o páginas web, etc. Ver por ejemplo [Google News]((https://dl.acm.org/citation.cfm?id=1242610)).
- Encontrar imágenes similares en una colección grande, ver por ejemplo [Pinterest](https://medium.com/@Pinterest_Engineering/detecting-image-similarity-using-spark-lsh-and-tensorflow-618636afc939).
- Encontrar usuarios similares (Netflix), en el sentido de que tienen gustos similares. O películas similares, en el sentido de qe le gustan a las mismas personas
- Uber: rutas similares que indican (fraude o abusos)[https://eng.uber.com/lsh/].
- Deduplicar registros de usuarios de algún servicio (por ejemplo, beneficiarios
de programas sociales).

Estos problemas no son triviales por dos razones:

- Los elementos que queremos comparar muchas veces están naturalmente representados en espacios de dimensión alta, y es relativamente costoso comparar un par (documentos, imágenes, usuarios, rutas). Muchas veces es preferible construir una representación más compacta y hacer comparaciones con las versiones comprimidas.
- Si la colección de elementos es grande ($N$), entonces el número de pares 
posibles es del orden de $N^2$, y no es posible hacer todas las posibles comparaciones para encontrar los elementos similares (por ejemplo, comparar
100 mil documentos, con unas 10 mil comparaciones por segundo, tardaría alrededor de 5 días).

Si tenemos que calcular *todas* las similitudes, no hay mucho qué hacer. Pero
muchas veces nos interesa encontrar pares de similitud alta, o completar tareas
más específicas como contar duplicados, etc. En estos casos, veremos que es
posible construir soluciones probabilísticas aproximadas para resolver estos
problemas de forma escalable. 

## Similitud de conjuntos

Muchos de estos problemas de similitud se pueden pensar como 
problemas de similitud entre conjuntos. Por ejemplo, los documentos son conjuntos de palabras, pares de palabras, sucesiones de caracteres, etc,
una película como el conjunto de personas a las que le gustó, o una ruta
como un conjunto de tramos, etc.

Hay muchas medidas que son útiles para cuantificar la similitud entre conjuntos. Una que es popular, y que explotaremos por sus propiedades, es la similitud de Jaccard:


```{block2, type='resumen'}
La **similitud de Jaccard** de los conjuntos $A$ y $B$ está dada por

$$sim(A,B) = \frac{|A\cap B|}{|A\cup B|}$$

```

Esta medida cuantifica qué tan cerca está la unión de $A$ y $B$ de su intersección. Cuanto más parecidos sean $A\cup B$ y $A\cap B$, más similares son los conjuntos. En términos geométricos, es el área de la intersección entre el área de la unión.

#### Ejercicio {-}
Calcula la similitud de jaccard entre los conjuntos $A=\{5,2,34,1,20,3,4\}$
 y $B=\{19,1,2,5\}$
 

```{r, collapse = TRUE, warning=FALSE, message=FALSE}
library(tidyverse)

sim_jaccard <- function(a, b){
    length(intersect(a, b)) / length(union(a, b))
}

sim_jaccard(c(0,1,2,5,8), c(1,2,5,8,9))
sim_jaccard(c(2,3,5,8,10), c(1,8,9,10))
sim_jaccard(c(3,2,5), c(8,9,1,10))
```


## Representación en tejas para documentos

En primer lugar, buscamos representaciones
de documentos como conjuntos. Hay varias maneras de hacer esto. 

Consideremos una colección de textos cortos:

```{r}
textos <- character(4)
textos[1] <- 'el perro persigue al gato.'
textos[2] <- 'el gato persigue al perro'
textos[3] <- 'este es el documento de ejemplo'
textos[4] <- 'el documento con la historia del perro y el gato'
```

Los métodos que veremos aquí se aplican para varias representaciones:

- La representación
más simple es la bolsa de palabras, que es conjunto de palabras que contiene un
documento. Podríamos comparar entonces documentos calculando la similitud de jaccard 
de sus bolsas de palabras (1-gramas)

```{r}
tokenizers::tokenize_words(textos[1])
```

- Podemos generalizar esta idea y pensar en n-gramas de palabras, que son sucesiones
de $n$ palabras que ocurren en un documento.

```{r}
tokenizers::tokenize_ngrams(textos[1], n = 2)
```


- Otro camino es usar k-tejas, que son k-gramas de *caracteres*

```{r, collapse= TRUE}
# Esta es una implementación simple
shingle_chars_simple <- function(string, lowercase = FALSE, k = 4){
    # produce tejas (con repeticiones)
    if(lowercase) {
      string <- str_to_lower(string)
    }
    shingles <- seq(1, nchar(string) - k + 1) %>%
        map_chr(function(x) substr(string, x, x + k - 1))
    shingles
}
# Preferimos la del paquete tokenizers
shingle_chars <- function(string, k, lowercase = FALSE){
    tokenizers::tokenize_character_shingles(string, n = k, lowercase = FALSE,
        simplify = TRUE, strip_non_alphanum = FALSE)
}
ejemplo <- shingle_chars('Este es un ejemplo', 4)
ejemplo
```

Si lo que nos interesa principalmente
similitud textual (no significado, o polaridad, etc.) entre documentos, entonces podemos comparar dos documentos considerando que sucesiones de caracteres de tamaño fijo ocurren en ambos documentos, usando $k$-tejas. Esta
representación es **flexible** en el sentido de que se puede adaptar para documentos muy cortos (mensajes o tweets, por ejemplo), pero también para documentos más grandes.


```{block2, type = 'resumen'}
**Tejas (shingles)**
  
Sea $k>0$ un entero. Las $k$-tejas ($k$-shingles) de un documento d
 es el conjunto de todas las corridas (distintas) de $k$
caracteres sucesivos.

```

Es importante escoger $k$ suficientemente grande, de forma que la probabilidad de que
una teja particular ocurra en un texto dado sea relativamente baja. Si los textos
son cortos, entonces basta tomar valores como $k=4,5$, pues hay un total de $27^4$ tejas
de tamaño 4, y el número de tejas de un documento corto (mensajes, tweets) es mucho más bajo que
$27^4$ (nota: ¿puedes explicar por qué este argumento no es exactamente correcto?)

Para documentos grandes, como noticias o artículos, es mejor escoger un tamaño más grande,
como $k=9,10$, pues en documentos largos puede haber cientos de miles
de caracteres, si $k$ fuera más chica entonces una gran parte de las tejas aparecería en muchos de los documentos.

#### Ejemplo {-}
Documentos textualmente similares tienen tejas similares:

```{r, collapse = TRUE}
textos <- character(4)
textos[1] <- 'el perro persigue al gato, pero no lo alcanza'
textos[2] <- 'el gato persigue al perro, pero no lo alcanza'
textos[3] <- 'este es el documento de ejemplo'
textos[4] <- 'el documento habla de perros, gatos, y otros animales'
tejas_doc <- map(textos, shingle_chars, k = 4)
sim_jaccard(tejas_doc[[1]], tejas_doc[[2]])
sim_jaccard(tejas_doc[[1]], tejas_doc[[3]])
sim_jaccard(tejas_doc[[4]], tejas_doc[[3]])
```

*Observación*: las $n$-tejas de palabras se llaman usualmente $n$-gramas. Lo
que veremos aquí aplica para estos dos casos.


## Reducción probablística de dimensión.

La representación usual de k-tejas de documentos es una representación de dimensión alta: tenemos un vector tantas entradas como tejas, y cada entrada indica si la
teja está o no en el documento:

```{r}
todas_tejas <- unlist(tejas_doc) %>% unique %>% sort
vector_doc_1 <- as.numeric(todas_tejas %in% tejas_doc[[1]])
names(vector_doc_1) <- todas_tejas
vector_doc_1
```

Para esta colección chica, con $k$ relativamente chico, el vector
que usamos para representar cada documento es de tamaño `r length(vector_doc_1)`,
pero en otros casos este número será mucho más grande. 

Podemos construir expícitamente la matriz de tejas-documentos de las siguiente forma (OJO: esto normalmente **no** queremos hacerlo, pero lo hacemos para ilustrar):


```{r}
df <- data_frame(id_doc = paste0('doc_',seq(1, length(tejas_doc))),
        tejas = tejas_doc) %>% 
        unnest %>%
        unique %>%
        mutate(val = 1) %>%
        spread(id_doc, val, fill = 0) 
df
```

¿Cómo calculamos la similitud de Jaccard usando estos datos?

Calcular la unión e intersección se puede hacer haciendo OR y AND de las columnas, y
entonces podemos calcular la similitud
```{r}

inter_12 <- sum(df$doc_1 & df$doc_2)
union_12 <- sum(df$doc_1 | df$doc_2)
similitud <- inter_12/union_12
similitud # comparar con el número que obtuvimos arriba.
```

Ahora consideramos una manera probabilística de reducir la
dimensión de esta matriz sin perder información útil para
calcular similitud. Queremos obtener una matriz con menos renglones
(menor dimensión) y las mismas columnas (documentos).

Los mapeos que usaremos son escogidos al azar, y son sobre
el espacio de enteros.

- Sea $\pi$ una permutación al azar de los renglones de la matriz.
- Permutamos los renglones de la matriz tejas-documentos según $\pi$.
- Definimos una nuevo descriptor, el **minhash** del documento: para cada documento (columna) $d$ de la matriz permutada, tomamos el entero $f_\pi (d)$ que da el 
número del primer renglón que es distinto de 0.

#### Ejercicio {#ej1}

Considera la matriz de tejas-documentos para cuatro documentos y cinco tejas
dada a continuación, con las permutaciones $(2,3,4,5,1)$ (indica que el renglón
1 va al 2, el 5 al 1, etc.) y $(2,5,3,1,4)$. Calcula el descriptor definido arriba.

```{r, echo = FALSE}
mat <- matrix(c(c(1,0,0,1), c(0,0,1,0), 
            c(0,1,0,1), c(1,0,1,1),
            c(0,0,1,0)), nrow = 5, ncol = 4, byrow = TRUE)
colnames(mat) <- c('d_1','d_2','d_3','d_4')
rownames(mat) <- c('abc', 'ab ','xyz','abx','abd')
mat
```


#### Ejemplo {-}

Ahora regresamos a nuestro ejemplo de 4 textos chicos.
Por ejemplo, para una permutación tomada al azar:

```{r}
set.seed(321)
df_1 <- df %>% sample_n(nrow(df))
df_1
```

Los minhashes para cada documentos con estas permutaciones son:

```{r}
df_1 %>% summarise_at(vars(matches('doc')), detect_index, ~.x == 1) 
```

Ahora repetimos con otras permutaciones:

```{r}
calc_firmas_perm <- function(df, permutaciones){
    map(permutaciones, function(pi){
        df_1 <- df[order(pi), ]
        firma <- df_1 %>% summarise_at(vars(matches('doc')), detect_index, ~.x == 1)
        firma
    }) %>% bind_rows %>% 
    add_column(firma = paste0('h_', 1:length(permutaciones)), .before = 1)
}

set.seed(32)
num_hashes <- 12
permutaciones <- map(as.integer(1:num_hashes), ~ sample.int(n = nrow(df)))

firmas_perms <- calc_firmas_perm(df, permutaciones)
firmas_perms
```



---

A esta nueva matriz le llamamos **matriz de firmas** de los documentos.  La firma de un documento es una sucesión de enteros.

Cada documento se describe ahora con `r nrow(firmas_perms)` entradas,
en lugar de `r nrow(df_1)`.

Nótese que por construcción, cuando dos documentos son muy similares,
es natural que sus columnas de firmas sean similares, pues la mayor parte
de los renglones de estos dos documentos son $(0,0)$ y $(1,1)$.
Resulta que podemos cuantificar esta probabilidad. Tenemos el siguiente
resultado simple pero sorprendente:

```{block2, type = 'resumen'}
Sea $\pi$ una permutación escogida al azar, y $a$ y $b$ dos columnas
dadas. Entonces
$$P(f_\pi(a) = f_\pi(b)) = sim(a, b)$$
donde $sim$ es la similitud de jaccard basada en las tejas usadas.

Sean $\pi_1, \pi_2, \ldots \pi_n$ permutaciones escogidas al azar de
manera independiente. Si $n$ es grande, entonces por la ley de los grandes números
$$sim(a,b) \approx \frac{|\pi_j : f_{\pi_j}(a) = f_{\pi_j}(b)|}{n},$$
es decir, la similitud de jaccard es aproximadamente la proporción 
de elementos de las firmas que coinciden.
```


### Ejemplo {-}

Antes de hacer la demostración, veamos como aplicaríamos a la matriz
de firmas que calculamos arriba. Tendríamos, por ejemplo :

```{r, collapse = TRUE}
mean(firmas_perms$doc_1 == firmas_perms$doc_2)
mean(firmas_perms$doc_1 == firmas_perms$doc_3)
mean(firmas_perms$doc_3 == firmas_perms$doc_4)
```

que comparamos con las similitudes de Jaccard

```{r}
sim_jaccard(tejas_doc[[1]], tejas_doc[[2]])
sim_jaccard(tejas_doc[[1]], tejas_doc[[3]])
sim_jaccard(tejas_doc[[4]], tejas_doc[[3]])
```

Ahora veamos qué sucede repetimos varias veces:

```{r, collapse = TRUE}
num_hashes <- 12
firmas_rep <- map(1:50, function(i){
    perms <- map(1:num_hashes, sample, x = 1:nrow(df), size = nrow(df))
    df_out <- calc_firmas_perm(df, perms)    
    df_out$rep <- i
    df_out
})
  
map_dbl(firmas_rep, ~ mean(.x$doc_1 == .x$doc_2))  %>% 
    quantile(c(0.1, 0.5, 0.9)) %>% round(2)
map_dbl(firmas_rep, ~ mean(.x$doc_3 == .x$doc_4))  %>% 
    quantile(c(0.1, 0.5, 0.9)) %>% round(2)

```

Que indica que nuestro procedimiento da estimaciones razonables
de las similitudes de Jaccard.

*Observación*: si la similitud de dos documentos es cero, entonces
este procedimiento siempre da la respuesta exacta. ¿Por qué?

---

Ahora damos un argumento de este resultado.
Consideremos dos columnas $a,b$ de la matriz
de 0's y 1's, con conjuntos de tejas asociados $A,B$.

- Permutamos los reglones de las dos columnas $a$ y $b$.
- Sea $k$ la posición donde aparece el primer $(0,1)$, $(1,0)$ o $(1,1)$.
- Hay tantos renglones $(1,1)$ como elementos en $A\cap B$. Y hay tantos
renglones  $(0,1)$, $(1,0)$ o $(1,1)$ como elementos en $A\cup B$.
- Todos estos $|A\cup B|$ reglones tienen la misma probabilidad de aparecer
en la posición $k$.
- Entonces, la probabilidad condicional de que el renglón $k$ sea de tipo $(1,1)$, dado que es de algún tipo de $(1,0), (0,1), (1,1)$, es 
$$\frac{|A\cap B|}{|A\cup B|},$$
que es la similitud de Jaccard de los dos documentos.


## Algoritmo para calcular la matriz de firmas

El primer problema con el procedimiento de arriba es el costo de calcular las permutaciones y permutar la matriz característica (tejas-documentos). 
Generalmente no queremos hacer esto, pues el número de tejas es grande.

Escribimos un algoritmo para hacer el cálculo de la matriz
de firmas dado que
tenemos las permutaciones, sin permutar la matriz y recorriendo
por renglones. 

Supongamos que tenemos $h_1,\ldots, h_k$ permutaciones. Denotamos por $SIG_{i,c}$ el elemento de la matriz de
firmas para la $i$-ésima permutación y el documento $c$.


```{block2, type='resumen'}
**Cálculo de matriz de firmas**

  Inicializamos la matriz de firmas como $SIG_{i,c}=\infty$. Para cada
renglón $r$ de la matriz original:

  - Para cada columna $c$:
      1. Si $c$ tiene un cero en el renglón $r$, no hacemos nada.
      2. Si $c$ tiene un uno en el renglón $r$, ponemos para cada $i$
            $$SIG_{i,c} = \min\{SIG_{i,c}, h_i(r)\}.$$
```

#### Ejercicio {-}
Aplicar este algoritmo al ejercicio \@ref(ej1).

---

### Ejemplo {-}

Consideramos el ejemplo que vimos y hacemos una implementación simple del algoritmo
de arriba:

```{r}
df
mat_df <- df %>% select(-tejas) %>% as.matrix
calc_firmas <- function(mat_df, permutaciones){
    num_hashes <- length(permutaciones)
    firmas <- matrix(Inf, ncol = ncol(mat_df), nrow = num_hashes)
    for(r in 1:nrow(mat_df)){
        indices <- mat_df[r, ] > 0
        firmas[, indices] <- pmin(firmas[, indices], map_int(permutaciones, r))
    }
    firmas
}
firmas_2 <- calc_firmas(mat_df, permutaciones)
firmas_2
```

Con este algoritmo podemos procesar por bloques de documentos (renglones),
y es paralelizable.


## Funciones hash

El siguiente defecto que tiene nuestro algoritmo hasta ahora
es que es necesario simular
y almacenar las distintas permutaciones (quizá usamos cientos, para estimar
con más precisión las similitudes) que vamos a utilizar. Estas permutaciones
son relativamente grandes y quizá podemos encontrar una manera más rápida de "simular"
las permutaciones.

Obsérvese que no hay ninguna razón para interpretar los valores
de $h_i(r)$ como renglones de una matriz permutadas, y no necesariamente
$h_i$ tiene que ser una permutación de los renglones. $h_i$ puede ser una
función que mapea renglones (tejas) a un rango grande de enteros (sin 
que dos tejas sean mapeadas a un mismo número), y 
el algoritmo de arriba funcionaría bien.  Simplemente estamos buscando en cada 
columna el mínimo entero que 
corresponde a una teja que aparezca en la columna.

### Ejercicio{-}
En nuestro ejemplo anterior, tenemos 107 tejas. Consideramos una funciones de
la forma
$$h(x) = ax + b \bmod 107$$
donde escogemos $a$ al azar entre 1 y 106, y $b$ se escoge al azar
entre 0 y 106.

- Demuestra primero que
la función $h$ es una permutación de los enteros $\{0,1,\ldots, 107\}$. Usa el
hecho de que 107 es un número primo.
- Si escogemos $a, b$ al azar, podemos generar distintas permutaciones.
- Esta familia de funciones no dan todas las posibles permutaciones, pero
pueden ser suficientes para nuestros propósitos, como veremos más adelante.

---

### Ejemplo {-}

Vamos a resolver nuestro problema simple usando funciones hash como las del ejercicio anterior

```{r}
num_renglones <- nrow(mat_df)
hash_simple <- function(...){
  primo <- 107
  a <- sample.int(primo - 1, 2)
  hash_fun <- function(x) {
        # restamos y sumamos uno para mapear a enteros positivos
        ((a[1]*(x-1) + a[2]) %% primo) + 1
    }
  hash_fun
}
set.seed(132)
hash_f <- map(1:12, hash_simple)
```

Reescribimos nuestra función calc_firmas para usar las funciones
hash en lugar de permutaciones:

```{r}
calc_firmas_hash <- function(mat_df, hash_f){
    num_hashes <- length(hash_f)
    firmas <- matrix(Inf, ncol = ncol(mat_df), nrow = num_hashes)
    for(r in 1:nrow(mat_df)){
        indices <- mat_df[r, ] > 0
        firmas[, indices] <- pmin(firmas[, indices], map_dbl(hash_f, ~.(r)))
    }
    firmas
}
```


```{r}
set.seed(992)
firmas_2 <- calc_firmas_hash(mat_df, hash_f)
firmas_2
mean(firmas_2[,1]==firmas_2[,2])
mean(firmas_2[,1]==firmas_2[,3])
mean(firmas_2[,3]==firmas_2[,4])
```

---

### Funciones hash: discusión {-}

¿Qué requerimos para poder simular estas permutaciones apropiadamente?

- Una familia de funciones que sean fáciles de calcular, y que podamos escoger al azar entre ellas.
- Si escogemos una función al azar de esta familia, necesitamos que la probabilidad de que $h(x)=h(y)$ para un par $x$,$y$ de tejas sea muy baja (baja probabilidad de colisión al mismo entero). En las permutaciones **no** tenemos colisiones, pero por facilidad de cómputo quizá podríamos permitir una fracción baja de colisiones.

Estas son, entre otras, propiedades de [funciones hash](https://en.wikipedia.org/wiki/Hash_function), y hay varias maneras de
construirlas.

En [@mmd], por ejemplo, una sugerencia es construir una familia como sigue:
Si tenemos $m$ posibles tejas (renglones), escogemos un primo $p$ ligeramente 
mayor a $m$ (menor que $2m$ por ejemplo). Utilizamos las funciones

$$h(x) = (ax+b)\bmod p$$

donde $0 < a < p, 0\leq b < p$ se escogen al azar. En el ejemplo anterior usamos
versiones simplificadas de estas funciones (con b=0).

En nuestro caso de tejas de caracteres, podemos intentar hacer
hash directamente de las tejas. En este caso, buscamos una función
hash de cadenas a enteros grandes que "revuelva" las cadenas a los enteros. 
Es importante la calidad de la función hash, pues no queremos tener demasiadas
colisiones aún cuando existan patrones en nuestras tejas.

Por ejemplo,
podemos utilizar la función *hash_string* del paquete textreuse [@R-textreuse] (implementada
en C++):

```{r, collapse = TRUE}
textreuse::hash_string('a')
textreuse::hash_string('b')
textreuse::hash_string('El perro persigue al gato') 
textreuse::hash_string('El perro persigue al gat') 
``` 

Para obtener otras funciones hash, podemos usar una técnica distinta. Escogemos
al azar un entero, y hacemos bitwise xor con este entero al azar. 
En laa implementación de *textreuse*, por ejemplo, se hace:

```{r}
set.seed(123)
generar_hash <- function(){
    r <- as.integer(stats::runif(1, -2147483648, 2147483647))
    funcion_hash <- function(x){
        bitwXor(textreuse::hash_string(x), r)    
    }
    funcion_hash
}
h_1 <- generar_hash()
h_2 <- generar_hash()
h_1("abcdef")
h_2("abcdef")
```

Otra opción es utilizar como función básica otra función hash probada, como *murmur32*
o *xxhash32* (la segunda es más rápida que la primera), que también pueden
recibir semillas para obtener distintas funciones:

```{r}
set.seed(123)
generar_xxhash <- function(){
    r <- as.integer(stats::runif(1, 1, 2147483647))
    funcion_hash <- function(x){
        hash_hex <- digest(x, algo = "xxhash32", seed = r, serialize = FALSE)
        # convertir a entero, evitar overflow
        strtoi(substr(hash_hex, 2, 8), 16)
    }
    funcion_hash
}
h_1 <- generar_xxhash()
h_2 <- generar_xxhash()
h_1("abcdef")
h_2("abcdef")
```


## Minhashing

Ahora podemos proponer una implementación para minhashing, utilizando el
algoritmo mostrado arriba. Para poder procesar los datos por renglón,
primero debemos organizar los datos por teja (originalmente están por documento, 
o columna):

```{r}
textos_df <- data_frame(
        texto_id = 1:4, 
        shingles = shingle_chars(textos, k = 4) %>% unique) %>% 
        unnest %>% 
        group_by(shingles) %>% nest 
textos_df
textos_df$data[[1]]
```

Y ahora modificamos nuestro algoritmo

```{r}
set.seed(19922)
hash_f <- map(1:20, ~ generar_xxhash())
calc_firmas_hash <- function(textos_df, hash_f, n){
    num_hashes <- length(hash_f)
    firmas <- matrix(Inf, ncol = n, nrow = num_hashes)
    for(r in 1:nrow(textos_df)){
        # obtener teja
        shingle <- textos_df$shingles[r]
        # calcular hashes de teja
        hashes <- map_int(hash_f, ~.x(shingle))
        # calcular indices para los que aplica
        indices <- textos_df$data[[r]]$texto_id 
        # actualizar matriz
        firmas[, indices] <- pmin(firmas[, indices], hashes)
    }
    firmas
}
firmas <- calc_firmas_hash(textos_df, hash_f, n = 4)
# firmas minhash
firmas
```

```{r}
mean(firmas[,1] == firmas[,2])
mean(firmas[,3] == firmas[,4])
```

